臺灣彰化地方法院刑事判決　
110年度訴字第298號
公  訴  人  臺灣彰化地方檢察署檢察官
被      告  詹許畍



選任辯護人  張世明律師
上列被告因加重詐欺等案件，經檢察官提起公訴（109年度偵字
第5733號、109年度偵字第5936號），被告於本院準備程序進行
中就被訴事實為有罪之陳述，經本院合議庭裁定由受命法官獨任
進行簡式審判程序，判決如下：
    主  文
詹許畍犯如附表「宣告刑及沒收」欄所示之罪，各處如該欄各列
所示之刑及沒收。應執行有期徒刑貳年，沒收部分併執行之。
    犯罪事實
一、詹許畍於民國109年2月間某日起，加入由綽號「蜂哥」與其
    他真實姓名年籍不詳之成年人（無證據證明係未成年人）所
    組成三人以上以實施詐術為手段、有持續性及牟利性且具結
    構性之詐欺集團犯罪組織，擔任取款車手（參與犯罪組織之
    部分已另案經臺灣高等法院臺南分院以110年度金上訴字第4
    34號判決確定），約定依「蜂哥」指示收取該詐欺集團向民
    眾行騙之款項，詹許畍可因此獲得以收取款項百分之2計算
    之報酬。詹許畍復與「蜂哥」及所屬詐騙集團不詳成年成員
    意圖為自己不法之所有，基於三人以上共同冒用公務員名義
    詐欺取財及掩飾、隱匿特定犯罪所得之去向、所在之犯意聯
    絡，先由數名不詳之詐欺集團成員，於附表「被害人遭詐騙
    經過」欄所示之時間，對賴賜福、施婌姈實施詐騙，致其等
    基於錯誤之認知而交付財物，另由「蜂哥」通知詹許畍執行
    取款任務（取款經過見附表「被告執行取款任務過程」欄所
    示），待取得款項後，即交由其他不詳詐欺集團成員取走，
    以轉交其他上游成員，而以此方式製造金流斷點，迂迴層轉
    掩飾、隱匿詐欺犯罪所得之去向及所在。嗣詹許畍於109年5
    月14日下午4時4分許，經警持蒐索票至桃園市○○區○○路000
    巷00弄0號執行搜索，並扣得詹許畍執行車手任務時所使用
    之門號0000000000號行動電話1支，而查獲上情。
二、案經彰化縣警察局員林分局、鹿港分局報請臺灣彰化地方檢
    察署檢察官偵查起訴。
    理  由
一、本判決認定犯罪事實所引用之證據，被告詹許畍及辯護人均
    不予爭執證據能力（本院準備程序及審判筆錄參照）。依司
    法院110年2月1日院台廳司三字第1100003725號函文暨隨函
    檢附之「裁判書類簡化原則」所示：「有罪判決就證據能力
    部分，若當事人未爭執時，得不予說明」之意旨，本判決不
    予贅述關於證據能力之意見，先予敘明。
二、被告對其於附表「被告執行取款任務過程」欄所示之時、地
    ，執行「蜂哥」交辦之取款任務，而參與如附表編號1、2所
    示之詐欺犯行等情，於本院準備程序、審理時均坦承不諱，
    核與被害人賴賜福、施婌姈於警詢時所證述遭詐騙之情形相
    符，且被告經警搜索後已查扣作案使用之行動電話1支，有
    本院109年度聲搜字第392號搜索票、鹿港分局109年5月14日
    搜索扣押筆錄暨扣押物品目錄表在卷可稽。另有下列證據可
    資參佐：
　⑴與附表編號1犯行有關之證據，尚有：被害人賴賜福提供之郵
    局帳戶交易明細、大村農會帳戶存摺封面、109年4月9日中
    華郵政員林中正路郵局、員林棕櫚湖岸汽車旅館、大村、員
    林中正郵局等地監視器影像照片、棕櫊湖岸汽車旅館之旅客
    登記資料、109年4月10日中壢龍岡郵局監視器影像翻拍照片
    、109年4月11日中壢郵局監視器影像翻拍照片、被害人賴賜
    福指認其放置郵局存款薄及提款卡處照片、計程車司機提供
    其載客之LINE通訊容、陳芝妤住房登記資料、被告行動電話
    內有聯絡人「蜂哥」之手機畫面截圖、車號0000-00號小客
    車於109年4月10日車行軌跡情形、被告所持門號0000000000
    號行動電話之通聯調閱查詢單。
　⑵與附表編號2犯行有關之證據，尚有：被告109年5月5日搭乘0
    00-0000號租賃車前往取款過程監視影像翻拍照片、陳芝妤
    承租車號000-0000號小客車之和雲行動服務股份有限公司汽
    車出租單、門號0000000000號行動電話之通聯調閱查詢單。
　  綜上，本案事證明確，被告自白與客觀證據相符，堪以採信
    ，本案事證明確，被告犯行足堪認定，應依法論科。
三、論罪科刑：
  ㈠本件犯罪組織之成員除被告以外，另有綽號「蜂哥」之人，
    及依被害人所述冒用中華電信人員及公務員名義之人，犯罪
    成員應有3人以上，被告所屬詐集團成員冒用檢察官、小隊
    長等檢警機關單位對被害人施詐，佯稱從事犯罪偵查，向被
    害人收取金融帳戶資料，其已構成刑法第339 條之4 第1 項
    第1 、2 款之「3人以上共同冒用公務員名義犯詐欺取財罪
    」。 
　㈡刑法第339 條之2 第1 項之以不正方法由自動付款設備取得
    他人之物罪，其所謂不正方法，係泛指一切不正當之方法，
    不以施用詐術為限，如以強暴、脅迫、詐欺、竊盜或侵占等
    方式取得他人之金融卡及密碼，再冒充本人由自動提款設備
    取得他人之物，或以偽造他人之金融卡由自動付款設備取得
    他人之物等等，均屬之。被告及其所屬詐欺集團對被害人施
    用詐術，以不正方法取得附表一編號1之被害人賴賜福金融
    帳戶資料後，未經被害人賴賜福本人同意或授權，即由被告
    持相關金融卡前往自動櫃員提款機付款設備，擅自輸入金融
    卡密碼，提領該帳戶內金錢，因而成功詐得金錢，此部分應
    構成刑法第339條之2第1項之「以不正方法由自動付款設備
    取財罪」。　
  ㈢被告與「蜂哥」及其他詐欺集團成員，對被害人兩人施用詐
    術後，指示被害人將金錢或金融帳戶資料放置指定地點，再
    通知被告前往拿取，將現金或所提領之款項，層層轉交其他
    上游成員，隱匿詐欺所得財物之去向，使被害人兩人損失之
    財物難以繼續追查其流向，而製造金流斷點，即已該當於洗
    錢防制法第14條第1項之一般洗錢罪。
　㈣綜上所述，核被告：㈠附表編號1所示之犯行，係犯刑法第339
     條之4 第1 項第1 款、第2 款之「3 人以上共同冒用公務
    員名義犯詐欺取財罪」、刑法第339 條之2 第1 項「以不正
    方法由自動付款設備取財罪」及洗錢防制法第14條第1 項之
    一般洗錢罪。㈡附表編號2所示之犯行，係犯刑法第339 條之
    4 第1 項第1 款、第2 款之「3 人以上共同冒用公務員名義
    犯詐欺取財罪」，及洗錢防制法第14條第1 項之一般洗錢罪
    。
　㈤共同正犯：　　
　　按共同正犯之成立，只須具有犯意之聯絡，行為之分擔，既
    不問犯罪動機起於何人，不必每一階段犯行，均經參與。再
    共同正犯之意思聯絡，原不以數人間直接發生者為限，即有
    間接之聯絡者，亦包括在內，如甲分別邀乙、丙犯罪，雖乙
    、丙彼此無直接之聯絡，亦無礙於其為共同正犯之成立。被
    告參與上開詐欺集團，雖不負責直接以電話或其他方式聯絡
    、詐騙被害人等行為，而推由同犯罪集團之其他成員為之，
    但被告配合完成取款任務，並轉交集團成員以掩飾、隱匿犯
    罪所得之去向及所在，被告與上述其他詐欺集團成員間，應
    具有相互利用之共同犯意，而各自分擔部分犯罪行為，則就
    所涉3人以上共同冒用公務員名義詐欺、洗錢、以不正方式
    由自動付款設備取款等犯行，均有犯意聯絡與行為分擔，應
    論以共同正犯。
　㈥罪數：
　⑴被告與所屬詐欺集團成員詐欺被害人賴賜福之財物後，被告
    在相同或不同之提款機提領贓款，均係為達到詐欺取財之目
    的，而侵害同一被害人之財產法益，各行為之獨立性均極為
    薄弱，難以強行分開，依一般社會健全觀念，應就被告針對
    同一被害人之多次取款行為，視為數個舉動之接續施行，合
    為包括之一行為予以評價，應論以接續犯之一罪。　　
　⑵附表一編號1、2所示之犯行，則係被告以一行為同時觸數罪
    名，均為想像競合犯，應分別依刑法第55條前段之規定，均
    從一重論以「3 人以上共同冒用公務員名義犯詐欺取財罪」
    。
　⑶又詐欺取財罪，係為保護個人之財產法益而設，行為人罪數
    之計算，應依遭詐騙之被害人人數計算。是以被告所為如附
    表所示兩次犯行間，犯意各別，行為互殊，應分論併罰。
　⑷洗錢防制法第16條第2項規定：「犯前2條之罪，於偵查或審
    判中自白者，減輕其刑」，被告將詐欺不法款項逐層轉交而
    予以隱匿之洗錢事實，於偵查及審判中對上述犯行均坦承不
    諱，原應依上開規定減輕其刑。然被告既從一重之加重詐欺
    罪處斷，且該重罪並無法定減刑事由，自無從再適用上開條
    項規定減刑，但本院於量刑時一併審酌。
　㈦量刑：
　　爰以行為人之責任為基礎，審酌被告貪圖「蜂哥」所屬詐欺
    集團提供之報酬，加入犯罪組織，擔任詐欺集團車手，依指
    示收取被害人交出之存款，或提領帳戶存款，再轉交其他集
    團上游成員，雖非詐欺集團之核心或首腦人物，仍屬詐欺取
    財犯行遂行時不可或缺之角色，所為造成兩位被害人財物損
    失，並對人際間之互信與經濟秩序、金融安全，造成相當程
    度之危害，且因此增加檢警事後向上溯源，追查其他詐騙集
    團成員之困難，殊不可取，暨斟酌本案被害人所受財產損害
    非輕，惟被告並無前科，有臺灣高等法院被告前案紀錄表在
    卷可佐，其犯後坦承犯行，並分別與被害人賴賜福、施婌姈
    調解成立，允諾各賠償24萬元及32萬元，有本院調解程序筆
    錄2紙在卷可稽（本院卷第229至232頁），另被告於本院審
    理時自述高職肄業，與父、母、兄同住，父母均有固定、正
    當之職業、家庭狀況正常等一切情狀，爰就被告所犯2罪，
    分別量處如附表「宣告刑及沒收」欄所示之刑，並考量罪責
    相當及特別預防之刑罰目的，審酌各行為彼此間之關聯性，
    本案數犯行之時間、空間、所侵害的法益均不相同、數罪對
    法益侵害之加重效應非低等情狀，定其應執行之刑如主文所
    示。
四、關於沒收：
　⑴扣案之門號門號0000000000號行動電話1支，係被告所有，且
    係被告從事車手犯罪之聯絡工具，業據被告於本院審理時供
    述在卷（本院卷第220頁），應依刑法第38條第2項之規定諭
    知沒收。
　⑵扣案之現金26,700元，被告自述為母親所給之金錢，與犯罪
    無關，其餘扣案物亦查無證據足認與本案有何關聯，爰不予
    宣告沒收。
　⑶被告自述為「蜂哥」取款之報酬係以各次所收取贓款百分之2
    計算（本院卷第219至220頁），足見被告擔任車手確有犯罪
    所得，惟查被告已分別與賴賜福、施叔婌姈在本院調解成立
    ，允諾各以分期付款方式賠償24萬元及32萬元（均高於以贓
    款百分之2計算之犯罪所得），有調解筆錄2紙在卷可稽，被
    告並稱已就到期部分履行賠償責任，則該犯罪所得已實際合
    法返還被害人之部分，不應再宣告沒收；其餘部分亦將分期
    償還被害人2人，如再宣告沒收，難免造成被告過度負擔，
    而有過苛之虞，故依刑法第38條之2第2項之規定，不予宣告
    沒收。
據上論斷，應依刑事訴訟法第273 條之1 第1 項、第299 條第1
項前段、第310 條之2 、第454 條第1 項，判決如主文。
本案經檢察官王元郁提起公訴，檢察官楊閔傑到庭執行職務。　
中　　華　　民　　國　　110 　年　　11　　月　　18　　日
                  刑事第四庭    法  官  黃玉齡
以上正本證明與原本無異。
如不服本判決應於收受判決後20日內向本院提出上訴書狀，並應
敘述具體理由。其未敘述上訴理由者，應於上訴期間屆滿後20日
內向本院補提理由書(均須按他造當事人之人數附繕本)「切勿逕
送上級法院」。
告訴人或被害人如對本判決不服者，應具備理由請求檢察官上訴
，其上訴期間之計算係以檢察官收受判決正本之日期為準。
中　　華　　民　　國　　110 　年　　11　　月　　18　　日
                                書記官  游峻弦
附錄論罪科刑法條：
㈠中華民國刑法第339條之2第1項
　意圖為自己或第三人不法之所有，以不正方法由自動付款設備
  取得他人之物者，處3年以下有期徒刑、拘役或30萬元以下罰
  金。
㈡中華民國刑法第339條之4第1項
　犯第339條詐欺罪而有下列情形之一者，處1年以上7年以下有
  期徒刑，得併科1百萬元以下罰金：
　一、冒用政府機關或公務員名義犯之。
　二、三人以上共同犯之。
　三、以廣播電視、電子通訊、網際網路或其他媒體等傳播工具
      ，對公眾散布而犯之。
㈢洗錢防制法第14條第1項
　有第二條各款所列洗錢行為者，處7年以下有期徒刑，併科新
  臺幣5百萬元以下罰金。